【裁判字號】    99,訴,1371
【裁判日期】    991130
【裁判案由】    侵權行為損害賠償
【裁判全文】
臺灣臺北地方法院民事判決              99年度訴字第1371號
原      告  黃佐麒
            趙妍琳
共      同
訴訟代理人  許桂挺律師
複代理人    黃捷琳律師
被      告  劉淑芬
訴訟代理人  王琛博律師
被      告  余惠民
            許哲瑋
上  一  人
訴訟代理人  陳俊賢律師
上列當事人間侵權行為損害賠償事件，經本院刑事庭以98年度附
民字第623號裁定移送民事庭審理，本院於民國 99年11月18日言
詞辯論終結，判決如下：
    主  文
被告應連帶給付原告黃佐麒新臺幣壹仟元、連帶給付原告趙妍琳
貳萬元，及被告劉淑芬、余惠民均自民國九十八年十二月二十七
日起、被告許哲瑋自民國九十八年十二月十五日起，均至清償日
止按年息百分之五計算之利息。
原告其餘之訴駁回。
訴訟費用由被告連帶負擔百分之一，餘由原告共同負擔。
本判決關於原告勝訴部分，於原告黃佐麒以新臺幣壹仟元、原告
趙妍琳以新臺幣壹萬元為被告供擔保後，得假執行，但被告如於
假執行程序實施前，以新臺幣壹仟元為原告黃佐麒、以新臺幣貳
萬元為原告趙妍琳預供擔保，得免為假執行。
原告其餘假執行之聲請駁回。
    事  實  及  理  由
壹、程序事項：本件被告余惠民經合法通知，未於最後言詞辯論
    期日到場，核無民事訴訟法第386條各款所列情形，應依原
    告之聲請，由其一造辯論而為判決。
貳、實體事項：
一、本件原告起訴主張：原告黃佐麒與被告劉淑芬為夫妻，被告
    劉淑芬因懷疑原告黃佐麒有外遇，於民國97年10月5日委託
    一統徵信社調查，因於97年10月15日晚上8時許，發覺原告
    黃佐麒留宿在原告趙妍琳所承租位於臺北市○○區○○街
    284巷28弄50號3樓之租屋處（下稱系爭房屋），被告劉淑芬
    即與一統徵信社人員即被告許哲瑋及余惠民與其他2名徵信
    社人員，趁原告2人均在系爭房屋之時，對原告進行通姦外
    遇之蒐證，被告明知原告2人並無接受其等拍攝照片及配合
    蒐證之義務，於同日晚間8時30分許，卻基於共同侵入住宅
    及強制之犯意聯絡，未經原告趙妍琳同意即由被告余惠民、
    許哲瑋與2名徵信社人員先侵入系爭房屋之原告趙妍琳個人
    房間內，再由不知名之2名徵信社人員以強暴、脅迫之方式
    ，將當時僅著內褲之原告黃佐麒壓制在衣櫃上，以阻止其穿
    上衣服，另被告余惠民則強行扯下當時剛洗好澡坐在床上之
    原告趙妍琳遮蔽身體之棉被，以阻止其穿上衣服，並持相機
    逕行拍下原告2人之裸照照片，被告許哲瑋則擅自將房間及
    浴室垃圾筒內之衛生紙、垃圾袋帶走，被告劉淑芬則於最後
    進入房間內對原告趙妍琳大聲斥責「不要臉、賤人」等語，
    原告就被告前開行為對被告提出侵入住宅罪、強制罪告訴後
    ，經臺灣臺北地方法院檢察署檢察官起訴而由本院以98年度
    易字第2315號刑事判決、臺灣高等法院99年度上易字第723
    號刑事判決分別判處罪刑在案，且因系爭房屋為原告趙妍琳
    之住所，被告3人未經原告趙妍琳之同意即擅自進入，除為
    前開之強制行為，並取走系爭房屋內之物品，亦造成原告身
    體、自由及隱私之損害，為此爰依民法第184條第1項及第
    195條第1項、第3項關於侵權行為等規定，請求被告連帶賠
    償原告分別所受之非財產上之損害，因原告黃佐麒為專科畢
    業，自82年6月21日起任職於東元電機股份有限公司，現為
    資深業務專員，原告趙妍琳為台北醫學大學護理研究所肄業
    ，現任職於臺灣大學醫學院附設醫院，2人均具有一定社會
    地位之人，竟遭被告共同以強制手段對待，所受驚恐非常人
    所能忍受，事後又因媒體報導而再度受傷，而被告劉淑芬之
    資力頗豐，被告余惠民及許哲瑋則為徵信社之經理，對徵信
    相關法令應知之甚稔，為此請求被告連帶賠償原告各新台幣
    1,000,000元。並聲明：(一)被告應連帶給付原告黃佐麒新台
    幣1,000,000元，及自刑事附帶民事訴訟起訴狀繕本送達翌
    日起至清償日止，按年息5%計算之利息。(二)被告應連帶給付
    原告趙妍琳新台幣1,000,000元，及自刑事附帶民事訴訟起
    訴狀繕本送達翌日起至清償日止，按年息5%計算之利息。(三)
    並願供擔保，請准宣告假執行。
二、被告余惠民經合法通知，均未曾到場或以書狀提出任何答辯
    以供參酌，被告許哲瑋抗辯以：原告黃佐麒於前開刑事案件
    審理中，曾於98年9月18日到庭稱被告許哲瑋並未到系爭房
    屋，原告趙妍琳對此亦表示無意見，可見被告許哲瑋並未對
    原告2人為強制犯行，若認被告許哲瑋有侵權行為，原告亦
    應對其等受有何損害為舉證，否則難認原告有何損害發生。
    被告劉淑芬則抗辯以：原告並未就其等受有何損害一事舉證
    證明之，且本件被告劉淑芬縱有侵權行為，原告所主張之金
    額亦屬過高，被告劉淑芬目前仍須獨立扶養小孩，又無工作
    ，生活已難負荷，且被告劉淑芬亦受有重大創傷，程度絕不
    亞於原告等人，倘認被告劉淑芬應負損害賠償責任，亦應予
    酌減等語。並聲明：原告之訴及假執行之聲請均駁回。
三、按因故意或過失，不法侵害他人之權利者，負損害賠償責任
    ，民法第184條第1項前段定有明文；又按，不法侵害他人之
    身體、健康、名譽、自由、信用、隱私、貞操，或不法侵害
    其他人格法益而情節重大者，被害人雖非財產上之損害，亦
    得請求賠償相當之金額，同法第195條亦規定甚詳。本件原
    告主張被告劉淑芬為其配偶，被告余惠民、劉淑芬有於97年
    10月15日晚間8時30分許，在未經原告趙妍琳同意之情形下
    ，先後進入原告趙妍琳所承租之系爭房屋，及被告余惠民進
    入後有壓制原告黃佐麒於衣櫃上、扯下原告趙妍琳遮蔽身體
    之棉被而阻止其等穿衣，並強拍其等裸照行為，嗣後被告余
    惠民、劉淑芬且因前開行為，經本院刑事庭以98年度易字第
    2315號、臺灣高等法院99年度上易字第723號刑事判決（下
    稱系爭刑事案件）分別判處罪刑確定等情，被告劉淑芬、許
    哲瑋並不爭執，而被告余惠民雖經合法通知，亦未曾到場或
    以書狀提出任何答辯以供參酌，原告上開主張，自堪信屬實
    。而關於被告許哲瑋部分，原告主張被告許哲瑋亦有在前開
    時間未經原告趙妍琳同意即進入系爭房屋，及有擅自拿取系
    爭房屋內衛生紙、垃圾等物品行為部分，雖為被告許哲瑋所
    否認，並以前詞置辯，惟觀諸系爭刑事案件審理中，原告2
    人所指述被告許哲瑋後於被告余惠民才進入系爭房屋及有拿
    取屋中垃圾即離開等情狀，經互核均相符，而被告劉淑芬在
    系爭刑事案件中亦供稱被告許哲瑋有到場，加之被告許哲瑋
    在警詢時亦自承曾進入屋內，見原告黃佐麒欲打被告劉淑芬
    時，並有擋住原告黃佐麒等語，有卷附系爭刑事判決書之記
    載可參，系爭刑事判決亦認定被告許哲瑋確有進入及拿取垃
    圾，被告許哲瑋上開所辯，已難認屬實；況且，衡諸被告許
    哲瑋既不否認係受僱於與被告余惠民相同之徵信社而前往，
    縱使如其所辯並未進入系爭房屋，對與其一同前往之其他徵
    信社人員有侵入住居及拿取其內物品等行為，被告許哲瑋斯
    時亦當有以他人行為為自己行為之意，其就前開故意不法進
    入原告趙妍琳屋內及有對原告2人為強制執行而侵害其等之
    隱私及自由等行為，仍屬共同侵權行為人而應對原告2人分
    別負連帶損害賠償責任，是原告請求被告許哲瑋與其餘被告
    負連帶賠償責任，仍為有據。因之，被告3人既有對原告3人
    共同為故意不法侵權行為，且原告黃佐麒、趙妍琳當場身體
    均受壓制而被迫接受拍照，其等之身體活動自由遭剝奪，另
    原告趙妍琳因居住處所遭無故不法進入，居住隱私復受有妨
    害，其等各該人格法益之受損情狀，自堪認原告2人精神上
    分別受有相當痛苦，被告仍辯稱原告未能舉證證明受有何損
    害，並不足採，則原告依民法第184條第1項前段、第185 條
    等規定，請求被告負連帶損害賠償責任，為有理由。
四、進而：(1)關於原告黃佐麒請求精神慰撫金1,000,000元部分
    ，其雖因前開強制行為而精神上受有痛苦，但參諸其遭壓制
    之時間甚短，甚且在被告劉淑芬進入後，尚且有欲打被告劉
    淑芬而經被告許哲瑋阻擋之情形，亦迭經被告許哲瑋在系爭
    刑事案件中陳述在卷，有該刑事判決書1份在卷可按，足見
    原告黃佐麒斯時所受損害程度尚屬輕微，再參諸被告劉淑芬
    係因懷疑原告黃佐麒有外遇始僱請任職徵信社之被告余惠民
    、許哲瑋前往欲蒐集證據，由原告2人在夜間獨處系爭房屋
    ，又係在原告趙妍琳之個人居住處，其等在系爭刑事案件中
    復曾稱在被告進入前彼此為對方進行拔罐治療，原告2人既
    均非以此民俗療法維生，且原告趙妍琳在被告進入前正沐浴
    中，原告黃佐麒斯時在該屋內且上半身未著衣物等情狀，有
    該刑事判決書之記載供佐，此均可見原告2人應有相當親暱
    之情誼，被告劉淑芬認原告黃佐麒與原告趙妍琳之交往已破
    壞其與原告黃佐麒基於婚姻關係之圓滿生活法益，甚至已涉
    犯通姦罪嫌而雇請徵信社蒐證，即非無由，被告劉淑芬又因
    不諳蒐證方式，甚且花費400, 000元僱請被告余惠民、許哲
    瑋協助，其就被告余惠民、許哲瑋使用強制等方式蒐證一事
    雖未制止而有參與，惟所參與之程度及情狀惡性不高，動機
    又係為自行蒐集證據，目前被告劉淑芬且無固定工作收入，
    97年度財產所得總額復僅約48,840元，原告黃佐麒則任職東
    元電機股份有限公司而有固定工作，97年度財產及收入總額
    約535,062元，有其等之稅務電子閘門財產所得調件明細表
    各一份附卷可稽，原告黃佐麒較有資力，可見原告黃佐麒竟
    仍請求被告劉淑芬賠償上開數額之精神慰撫金，實屬過高，
    惟因被告劉淑芬仍須與被告余惠民、許哲瑋負連帶損害賠償
    責任，而被告余惠民、許哲瑋受被告劉淑芬報酬卻建議其使
    用前開不法方式蒐證，及被告余惠民97年度財產所得總額約
    54,270元、被告許哲瑋則約為121,740元，亦有稅務電子閘
    門財產所得調件明細表2份可參，本院斟酌上情及兩造之身
    分、地位等情狀，認原告黃佐麒請求賠償之金額尚嫌過高，
    應予核減為1,000元，方屬公允，逾此數額之請求，則無理
    由。(2)關於原告劉淑芬請求精神慰撫金1,000,000部分，觀
    諸其所遭受強制行為包括阻止穿上衣物、遭扯下棉被而被迫
    拍照等，及居住處遭無端進入，隱私受有相當侵犯等情，堪
    認原告趙妍琳精神上當受有相當痛苦，惟如前述，其因與原
    告黃佐麒間有親暱之往來，致被告劉淑芬認其有破壞其與原
    告黃佐麒基於婚姻關係之圓滿生活法益，甚且涉犯通姦罪嫌
    方雇請徵信社蒐證而有前開情事，被告劉淑芬就此之惡性尚
    非高，動機亦係為自行蒐集證據，且相較於被告劉淑芬無固
    定工作收入及前述之資力，原告趙妍琳係任職臺灣大學醫學
    院附設醫院，97年度財產及收入總額約2,021,835元，有稅
    務電子閘門財產所得調件明細表一份可按，被告劉淑芬較無
    資力，其所得請求被告劉淑芬賠償之精神慰撫金，相較於另
    2 被告之情狀屬過高，但如前述，被告劉淑芬既仍須與被告
    余惠民、許哲瑋對其負連帶賠償責任，而被告余惠民、許哲
    瑋部分所為則有較高惡性，惟該2人資力並非佳，本院斟酌
    上情及兩造之身分、地位、收入等情狀，認原告趙妍琳請求
    賠償之金額尚嫌過高，應予核減為20,000元，方屬公允，逾
    此數額之請求，則無理由。
五、從而，原告均依民法第184條第1項前段、第185條等關於侵
    權行為之規定，原告黃佐麒請求被告連帶賠償其1,000元、
    原告趙妍琳請求被告連帶賠償20,000元，及均自刑事附帶民
    事訴訟起訴狀繕本送達各該被告翌日即被告劉淑芬、余惠民
    部分均自98年12月27日起、被告許哲瑋部分自98年12月15日
    起，均至清償日止按法定利率即年息5%計算之利息部分，為
    有理由，應予准許；逾上開數額之部分，則無理由，應予駁
    回。
六、兩造其餘之攻擊或防禦方法及證據，經本院斟酌後，認為均
    不足以影響本判決之結果，自無逐一詳予論駁之必要，併此
    敘明。
七、原告及被告許哲瑋均陳明願供擔保，請求宣告假執行或免為
    假執行，就原告勝訴部分，與民事訴訟法第390條第2項、第
    392條規定均核無不合，茲分別酌定擔保金額，予以准許，
    另被告劉淑芬、余惠民部分亦依民事訴訟法第390條第2項規
    定，依職權酌定擔保金而得為假執行。至於原告敗訴部分，
    其假執行之聲請則失所依附，應予駁回。
八、訴訟費用負擔之依據：民事訴訟法第79條、第85條第1、2項
    。
中    華    民    國    99    年    11    月    30    日
                  民事民七庭    法  官  林麗真
以上正本係照原本作成。
如對本判決上訴，須於判決送達後20日內向本院提出上訴狀。如
委任律師提起上訴者，應一併繳納上訴審裁判費。
中    華    民    國    99    年    11    月    30    日
                                書記官  黃靖雅

司法院資訊處製作；財團法人民間司法改革基金會備份。
